【裁判字號】    99,易,344
【裁判日期】    990831
【裁判案由】    毀損等
【裁判全文】
臺灣雲林地方法院刑事判決               99年度易字第344號
公  訴  人  臺灣雲林地方法院檢察署檢察官
被      告  丙○○
上列被告因毀損等案件，經檢察官提起公訴（99年度偵字第510
號），本院判決如下：
    主  文
丙○○被訴毀損部分無罪。被訴侵入住宅部分公訴不受理。
    理  由
一、公訴意旨略以：被告丙○○於民國98年12月27日23時許，前
    往甲○○位於雲林縣二崙鄉大庄村酒姑73號住處，未遇甲○○，竟基於毀損之犯意，於同日23時30分許至翌日零時許，
    以不詳物品敲毀甲○○所有上開住處及隔壁雲林縣二崙鄉大
    庄村酒姑73之2 號同屬甲○○所有之房屋前、後窗戶玻璃。
    復以不詳方式，破壞上開2 棟房屋木製房門後，另行基於侵
    入住宅之犯意，未經允許進入甲○○住處，並砸毀其內甲○○所有之鐵櫃玻璃、電腦螢幕、電腦主機、電視機、魚缸、
    房間及浴室內鏡子等物。因認被告係犯刑法第354 條之毀損
    器物罪嫌，及同法第306 條第1 項之侵入住宅罪嫌等語。
二、公訴意旨認被告涉犯上開罪嫌，係以下列證據為憑：
  (一)證人甲○○於警詢及檢察官偵查中之供述。
  (二)證人丁○○於警詢及檢察官偵查中之證述。
  (三)證人乙○○於警詢及檢察官偵查中之證述。
  (四)現場照片8 張。
+  (五)被告於警詢及檢察官偵查中之供述。
三、程序部分（證據能力之認定）：
  (一)按被告以外之人於審判外之言詞或書面陳述，除法律有規定
    者外，不得作為證據；又被告以外之人於檢察事務官、司法
    警察官或司法警察調查中所為之陳述，與審判中不符時，其
    先前之陳述具有較可信之特別情況，且為證明犯罪事實存否
    所必要者，得為證據，刑事訴訟法第159 條第1 項、第159
    條之2 分別定有明文。被告及辯護人爭執A 女於警詢中之筆
    錄屬審判外之陳述無證據能力。經查，甲○○、丁○○、乙○○於警詢中之陳述確屬審判外之陳述，又無可信之特別情
    況，即無前開傳聞例外規定之適用，均不具證據能力，惟仍
    得用來彈劾其等陳述之證明力（最高法院94年度台上字第44
    38號判決意旨參照）。
  (二)按被告以外之人於偵查中向檢察官所為陳述，除顯有不可信
    之情況者外，得為證據，刑事訴訟法第159 條之1 第2 項定
    有明文。檢察官在偵查中對被告以外之人所為之偵查筆錄，
    性質上屬傳聞證據，惟刑事訴訟法規定檢察官代表國家偵查
    犯罪、實施公訴，依法其有訊問被告、證人及鑑定人之權，
    證人、鑑定人並須具結，而實務運作時，檢察官偵查中向被
    告以外之人所取得之陳述，原則上均能遵守法律規定，不致
    違法取供，其可信度極高，職是，被告以外之人前於偵查中
    已具結而為證述，除反對該項供述得具有證據能力之一方，
    已釋明「顯有不可信之情況」之理由外，不宜遽指該證人於
    偵查中之陳述不具證據能力。經查，證人丁○○、乙○○、
    甲○○在檢察官面前之證述筆錄（見偵查卷第40-42 頁），
    係檢察官令其等以證人身分具結後所為之證述，有該證人結
    文附卷可稽（見偵查卷第44-46 頁）。被告均未提及檢察官
    在訊問時有不法取供之情形，亦未釋明上開證人之證述有何
    顯不可信之情況，依上開規定，丁○○、乙○○、甲○○在
    檢察官面前之證述筆錄，自得作為本案證據使用。
四、無罪部分：
  (一)按犯罪事實應依證據認定之，無證據不得認定犯罪事實；不
    能證明被告犯罪者，應諭知無罪之判決，刑事訴訟法第154
    條第2 項、第301 條第1 項定有明文。另犯罪事實之認定，
    應憑真實之證據，倘證據是否真實尚欠明確，自難以擬制推
    測之方法，為其判斷之基礎；而認定犯罪事實之證據係指足
    以認定被告確有犯罪行為之積極證據而言，該項證據自須適
    合於被告犯罪事實之認定，始得採為斷罪資料（最高法院53
    年台上字第656 號、29年上字第3105號判例參照）。又依刑
    事訴訟法第161 條第1 項規定，檢察官就被告犯罪事實，應
    負舉證責任，並指出證明之方法。因此，檢察官對於起訴之
    犯罪事實，應負提出證據及說服之實質舉證責任。倘其所提
    出之證據，不足為被告有罪之積極證明，或其指出證明之方
    法，無從說服法院以形成被告有罪之心證，基於無罪推定之
    原則，自應為被告無罪判決之諭知，最高法院亦著有92年台
    上字第128 號判例可參。
  (二)訊據被告固坦承於98年12月27日晚上7 、8 時許，前去甲○○上開住處之事實，惟堅詞否認有何毀損犯行，辯稱：甲○○開賭場，我去找我朋友有無在該處賭博，我有問鄰居甲○○是否在家，鄰居回答沒有後，我就離開了，而且我是晚上
    7 、8 點去的，不是晚上11點，我並沒有毀損甲○○家中的
    物品等語。
  (三)本院判斷如下：
  1.證人甲○○於本院證稱：「（問：你如何發現遭毀損？）是
    我的房客打電話給我，說有一位住在公館的人去問我在不在
    ，當時我人在台北，他問了之後，知道我不在家，就去敲我
    的住處大門。」（「問：所以案發時間，你都沒有在現場？
    ）對。」「（問：你也沒有看到他？）沒有。」（見本院卷
    第38頁、第41頁反面）核與證人丁○○、乙○○於檢察官偵
    查中及本院均一致證稱當日甲○○在台北等語相符（見偵查
    卷第40頁、第41頁、第57頁反面）。則甲○○並未親自見聞
    被告如何毀損其住處玻璃、物品，係聽聞丁○○、乙○○轉
    述而來。是本案被告是否成立公訴人指訴之毀損罪嫌，須視
    丁○○、乙○○之證述是否真實可信？
  2.證人乙○○於偵查中證稱：被告於當日晚上11時許，來找甲○○，我告訴甲○○住在台北，被告說他是「公館阿權」，
    後來被告就離開，過沒多久，我聽到甲○○住處傳出玻璃破
    掉的聲音，我是女人家，不敢出去看（見偵查卷第40-41 樓
    ）。另其於本院則證稱：當時丁○○與我先生李堂喜在我家
    裡面泡茶，被告來問甲○○是否在家時，他們二人沒有出來
    ，只有我一個人出來，所以丁○○應該沒有看到被告，被告
    離開後大約10分鐘，我才聽到房東家的玻璃乒乓響，我不敢
    出來去看（見本院卷第57-58 頁）。參酌證人丁○○於本院
    亦證稱：被告問話後走出去約10-20 分鐘，我們才聽到玻璃
    破掉的聲音，只有我跑出去看（見本院卷第47頁、第51頁反
    面）。故由乙○○、丁○○之證詞可知，被告前去李育德住
    處後方，向乙○○尋問甲○○去處後，至少經過10分鐘，乙○○、丁○○始聽聞甲○○住處傳出玻璃破裂聲，而乙○○
    當時並未隨同聲音前去查看，僅有丁○○好奇觀望，乙○○
    未實際見聞被告之毀損行為，甚且於本院進一步證稱：丁○○看完後，我沒有再遇到他，他也沒有告訴我係何人毀損物
    品（見本院卷第62頁），則被告既已離開10餘分鐘，乙○○
    亦不知悉何人破壞甲○○住處物品，是由乙○○之證詞，不
    足證明被告有公訴人指述之毀損犯行。
  3.證人丁○○於檢察官偵查中及本院均相同證稱其跟隨聲音出
    去後，確實看到被告持不明物體破壞甲○○住處玻璃，並進
    入屋內繼續搗毀屋內物品。但丁○○如何能確認該人即是被
    告？據丁○○於檢察官面前證稱：「當時是半夜11時許，被
    告來詢問我們『阿丁』是不是在家，我告訴他屋主最近住在
    台北，不在家。」（見偵查卷第41頁）丁○○於本院則證稱
    ：當時他離我大約5-10公尺，我與乙○○都在房屋外面與被
    告對話（見本院卷第46頁反面）。對照乙○○上開於本院之
    證述內容，被告來訪時，丁○○及其夫李堂喜均在屋內，沒
    有出來，未見被告（見本院卷第58頁）。參酌被告亦供稱其
    當日沒有看見丁○○（見本院卷第63頁）。則丁○○之證詞
    與乙○○所證不符，反而乙○○之證詞與被告之供詞一致，
    在欠缺其他證據佐證下，難以逕信丁○○上開所述為真。如
    此，即乏證據可以證明丁○○先前曾經見過被告，丁○○亦
    證稱案發前不認識被告（見本院卷第54頁反面），是丁○○
    當時目睹持不明物體毀損甲○○住處玻璃等物之人是否確為
    被告一情，容有可疑。再者，丁○○當時並未看見該人之正
    面，係從背後身影推測該人為被告等情，業據丁○○於本院
    證述在卷（見本院卷第47頁反面、第51頁反面），且依丁○○所稱當時天色「暗暗的」，無法辨識出該人究持何物（見
    偵查卷第47頁反面、第49頁反面），則斯時燈光既不明亮，
    丁○○已無法辨識該人手持何物，則以其與被告僅有一面之
    緣，甚至素未謀面，能否清楚判定該人即為被告，亦有合理
    懷疑之空間。此從丁○○於本院作證時，無法說出被告當時
    身著長袖或短袖衣服，所駕駛之車輛顏色為何之情（見本院
    卷第49頁正反面），更以印證當時光線確實不佳，丁○○對
    其他事物均無所悉，徒記得被告身影乙節，難以令人信憑。
  4.歸納乙○○與丁○○有關本案之證詞，計有如下不同之處：
    (1)有關案發時間。乙○○於偵查中及本院均證稱是晚上11時
    許（見偵查卷第40頁，本院卷第57頁）。並由其當時已工作
    完畢，正在收拾物品，準備睡覺作為判斷之依據（見本院卷
    第61頁）。對此，丁○○於檢察官偵查中亦表示係晚上11時
    許，但於本院則證稱：案發當時差不多是晚上9 點多（見本
    院卷第47頁）。並說明當時其等在屋外弄土給蚯蚓鑽，且其
    母親交代不能太晚回家（見本院卷第50頁、51頁）；(2)有關
    丁○○有無見到被告尋問甲○○。乙○○證稱沒有，但丁○○表示有，此點已說明如上；(3)有關丁○○有無將其見到被
    告毀損甲○○住處物品之事，於當日告知乙○○。乙○○於
    本院證稱：之後我沒有再遇到丁○○，我就準備要睡覺了，
    他也沒有告訴我誰去砸玻璃（見本院卷第62頁）。然而，丁○○就此證稱：我看了約3 、5 分鐘，就走開，回到乙○○
    住處，將此情告訴乙○○（見本院卷第48頁）；(4)有關事後
    丁○○如何離開，何時告知甲○○上情。乙○○於本院證稱
    ：丁○○自己開車回去的，肯定不是李堂喜載他回去，後來
    我在房間有聽到李堂喜打電話給甲○○。可是，丁○○於檢
    察官面前證稱：我只有打電給甲○○（見偵查卷第41頁），
    另其在本院改口證稱：是李堂喜載我回家，在路上，李堂喜
    打電話給甲○○（見本院卷第53頁正反面）。參酌甲○○於
    本院之證詞則為：是乙○○打行動電話告訴我的（見本院卷
    第37頁反面）。綜合上情，乙○○與丁○○之證詞有多處不
    一致之處，而且均係有關案發經過之重要事項，其等之證詞
    既有如此嚴重之疵累，本院無從依此而為不利被告之認定。
  5.被告有無第二次重回現場敲毀玻璃乙節。觀諸起訴書之記載
    ，被告所毀損者為「前後所有玻璃」，犯罪時間為「晚上11
    時30分許至翌日零時許」。丁○○並未見擊被告所謂第二次
    之破壞行為，此情業經丁○○於本院證述明確（見本院卷第
    48頁）。而有關此點，乙○○於檢察官偵查中係證稱：「…
    過了沒有多久，我就聽到甲○○住處傳出玻璃破掉的聲音，
    因為我是女人家，不敢出來看，後來被告又跑到甲○○屋後
    來敲甲○○住處的玻璃，我自我家窗戶往外面看，才知道是
    被告在敲甲○○的玻璃。至於被告有無侵入其內我不清楚，
    因為我敢看，我因為害怕，所以也不敢報警。」（見偵查卷
    第41頁）由乙○○該段證詞似乎可認被告敲破甲○○住處前
    方玻璃後，隨即到後方毀損玻璃門。但乙○○於本院卻稱：
    「第一次是11點多，第二次是12點半至1 點左右。」（見本
    院卷第63頁）乙○○偵查中之語意不清，無法由此判斷其證
    詞是否前後一致而可採信。惟由乙○○於本院之證詞可知，
    被告二次犯行前後相差約1 小時，然被告毀損甲○○之家中
    物品後既已離去，又再度返回現場，可能承擔有人已經報警
    之風險，與常情有悖。何況，乙○○證稱被告第二次回到甲○○住處，僅有破壞該處後門玻璃（見本院卷第60頁、第64
    頁），有無必要？亦啟人疑竇。再乙○○係透過住處窗戶，
    在深夜之月光下看到被告，此據乙○○於本院證述明確（見
    本院卷第63頁反面），在夜間經由這樣的方式往外看出，是
    否清晰？有無誤認可能？且乙○○既稱「至於被告有無侵入
    我不清楚，因為我不敢看」、「我因很害怕，看一下就閃開
    」（見偵查卷第41頁，本院卷第63頁反面），則乙○○在極
    度害怕、畏懼之情形下，益增誤認之可能，佐以乙○○係甲○○之房客，證詞恐有偏頗之虞，凡此均無法使本院確信乙○○所見者即是被告。
  6.至甲○○於本院證稱其事後在住處內拾得被告之名片1 紙，
    並交由警方保管（見本院卷第38頁）。但甲○○於98年12月
    29日報案後，警方並未在其住處搜得該紙名片，係案發後3
    、4 天，才由甲○○獨自在住處客廳發現（見本院卷第38頁
    、41頁反面）。而該發現地點既在客廳，專業蒐證之警方為
    何當日未能看見？是以甲○○於案發數日後始提出該紙名片
    ，難以相信係被告當時所遺留。再者，甲○○於本案發生前
    ，曾與被告有所接觸。但甲○○初於本院審理時隱瞞此情，
    在檢察官詰問時證稱：我不認識被告，98年12月27日之前，
    不曾見過被告，與他沒有過節（見本院卷第37頁）。經由交
    互詰問之過程，卻脫口出：「（被告問：我是否在3 、4 年
    前就曾與你在台十九線的KTV 喝過酒？）那是去KTV ，偶然
    遇到朋友，我去打個招呼就馬上走了，當時很多人，我坐不
    到5 分鐘就走了，他們有在那邊喝酒，而我與丙○○並無交
    情、也不認識，是朋友叫我去，我去一下子就走了。」「（
    檢察官問：丙○○何以要去你家裡毀損？）就是在本案發生
    之前，即11月25日縣議員、鄉長選舉的期間，丙○○有打電
    話給我，我問他要做什麼，他說有事要與我談，我當時回答
    他，有人要來拜訪選舉，當晚我去隔壁村，丙○○又打電話
    給我說要去那邊找我，我就說我馬上就要走了，當天他就打
    了三通電話給我，我都不理會他，我認為莫名其妙，他不知
    道一直打電話要找我，我認為我又沒有什麼事可以跟他談，
    我就不理他，我認為是否是因為選舉的問題，因我們支持的
    對象不同。就在本案發生之前一個月，那一天他有打三通電
    話給我。」顯見甲○○於案發之前並非不識被告，被告尚且
    曾經打過電話給甲○○，要求甲○○支持某特定之候選人，
    雙方因此不悅，被告有與甲○○聯擊之管道，甲○○於案發
    之前取得被告名片，亦非不無可能。
  7.另被告當時持用之門號0000000000號行動電話於98年12月27
    日23時15分、98年12月28日凌晨零時27分、33分之電話基地
    臺位置各在「雲林縣二崙鄉○○路502 號樓頂」及「雲林縣
    崙背鄉○○村○街路108-5 號」，此有台灣大哥大資料查詢
    1 份在卷可證（見偵查卷第104 頁）。但觀該份資料查詢單
    所示，被告持用上開電話自98年12月27日上午7 時至同年月
    2819時58分許止，其基地台位置均反覆出現在上開2 處。本
    院依職權函詢台灣大哥大股份有限公司略覆稱：被告之住處
    即雲林縣二崙鄉○○村○○路6 號，及甲○○住處即雲林縣
    二崙鄉大庄村酒姑73號之附近基地臺均在前揭2 址處，有該
    公司99年8 月20日台信網（99）字第2508號函暨所附基地臺
    表列1 份在卷可參（見本院卷第81-82 頁）。據此，被告住
    處之行動電話基地臺位置亦為「雲林縣二崙鄉○○路502 號
    樓頂」及「雲林縣崙背鄉○○村○街路108-5 號」，自不得
    以被告於98年12月27日23時15分、98年12月28日凌晨零時27
    分、33分之行動電話基地臺位置出基在上述2 處，即認被告
    於該時有前往甲○○住處。
  8.綜上所述，甲○○並未目擊被告犯行，而乙○○、丁○○之
    證詞矛盾之處甚多，並與一般常情有違，無法互相參酌而為
    不利被告之認定。此外，查無其他直接或間接證據足證被告
    有被訴之毀損犯行，被告既未經證明犯罪，依上開規定及最
    高法院判例意旨，自應就此部分為被告無罪判決之諭知。
五、公訴不受理部分：
  (一)按告訴或請求乃論之罪，未經告訴，或其告訴、請求經撤回
    或已逾告訴期間者，應諭知不受理判決，刑事訴訟法第303
    條第3 款定有明文。所謂「未經告訴」，乃指未經合法告訴
    之義，包括不得告訴及告訴不合法之情形在內。又告訴、告
    發，應以書狀或言詞向檢察官或司法警察官為之；其以言詞
    為之者，應制作筆錄，此為同法第242 條第1 項所明定。再
    告訴應向有偵查權之檢察官或司法警察官為之，被害人對於
    告訴乃論之罪未向檢察官或司法警察官告訴，在法院審理中
    ，縱可補為告訴，仍應向檢察官或司法警察官為之，始得謂
    為合法告訴，然後再由檢察官或司法警察官將告訴狀或言詞
    告訴之筆錄補送法院，以為補正；如被害人不向檢察官或司
    法警察官提出告訴，而逕向法院表示告訴，自非合法之告訴
    （最高法院著有89年度台上字第3923號判決意旨參照）。
  (二)經查，告訴人甲○○於雲林縣警察局西螺分局油車派出所提
    告時，並未兼及「無故侵入住宅」部分犯行，此由該2 份筆
    錄之記載內容均係有關毀損、竊盜之事實可明（見偵查卷第
    5-12頁）。其中甲○○第1 次警詢筆錄更直接載明「（問：
    你是否提出告訴，告何人？何罪名？）我有提出告訴，告丙○○。故意毀損、竊盜罪。」（見偵查卷第10頁）。顯見甲○○並未向司法警察提出侵入住宅罪之告訴甚明。而檢察官
    於偵查中，批示辦案進行單，促請書記官電詢告訴人甲○○
    就侵入住宅罪部分是否提告？經書記官撥打電話詢問告訴人
    表示要提出告訴，此有辦案進行單、公務電話紀錄單各1 份
    在卷可稽（見偵查卷第115-116 頁）。由上開電話紀綠單上
    「發話人單位職稱姓名」欄記載「紀錄科愛股書記官王俊文
    」可知，告訴人係向書記官提出告訴，而書記官並未司法警
    察官，當然亦非檢察官，從而告訴人向書記官提出上開侵入
    住宅之告訴，與法自屬不合。
  (三)綜上所述，告訴人告訴被告侵入住宅罪部分，公訴意旨認係
    犯刑法第306 條第1 項之罪，依同法第308 條第1 項規定，
    須告訴乃論。惟告訴人所提出之告訴並不合法，復無其他告
    訴權人對被告提起告訴，此部分既未經告訴，依上開說明，
    爰為不受理判決之諭知。
據上論斷，依刑事訴訟法第301 條第1 項、第303 條第3 款，判
決如主文。
本案經檢察官吳文城到庭執行職務。
中    華    民    國    99    年    8     月    31    日
                  刑事第二庭    法  官  曾鴻文
以上正本證明與原本無異。
如不服本判決應於收受判決後10日內向本院提出上訴書狀，並應
敘述具體理由；其未敘述上訴理由者，應於上訴期間屆滿後20日
內向本院補提理由書（均須按他造當事人之人數附繕本）。「切
勿逕送上級法院」。
                                書記官  顏錦清
中    華    民    國    99    年    8     月    31    日

司法院資訊處製作；財團法人民間司法改革基金會備份。
